臺灣新北地方法院板橋簡易庭小額民事判決
111年度板小字第3530號
原      告  凱基商業銀行股份有限公司


法定代理人  龐德明 Stefano Paolo Bertamini



訴訟代理人  蔣郁瑤  
被      告  戴淑君  

            戴竹吟  

上列當事人間請求清償借款事件，本院於民國111年10月27日言
詞辯論終結，判決如下：
    主      文
被告應於繼承被繼承人戴忠之賸餘遺產範圍內，連帶給付原告新
臺幣肆萬柒仟肆佰伍拾捌元，及其中新臺幣肆萬伍仟壹佰玖拾壹
元自民國一百零八年十二月十七日起至清償日止，按週年利率百
分之十五計算之利息。
訴訟費用新臺幣壹仟元由被告於繼承被繼承人戴忠之賸餘遺產範
圍內連帶負擔。
本判決得假執行。 
    事實及理由
一、按訴狀送達後，原告不得將原訴變更或追加他訴，但擴張或
    減縮應受判決事項之聲明者，不在此限，民事訴訟法第255
    條第1項第3款定有明文，此於小額訴訟程序亦有適用。查本
    件原告起訴時原聲明：被告應於繼承被繼承人戴忠之遺產範
    圍內連帶給付原告新臺幣（下同）47,458元，及其中45,491
    元自民國108年12月17日起至清償日止，按年利率百分之15
    計算之利息。嗣於111年10月4日以民事陳報狀變更訴之聲明
    為：被告應於繼承被繼承人戴忠之賸餘遺產範圍內連帶給付
    原告47,458元，及其中45,491元自108年12月17日起至清償
    日止，按年利率百分之15計算之利息。核原告所為訴之變更
    係減縮應受判決事項之聲明，揆諸上開法律規定，自應准許
    。
二、原告主張：
　　緣被繼承人戴忠於90年3月22日與萬泰商業銀行股份有限公
    司（嗣後更名為凱基商業銀行股份有限公司，即原告）訂立
    小額循環信用貸款契約，約定以George & Mary現金卡為工
    具循環使用，詎其尚積欠本金45,191元及截至108年12月16
    日之利息2,267元未償還，又依契約書第3條及第7條約定分
    別計算，於繳款期限前按年利率百分之18.25計算利息，延
    滯則按年利率百分之20計算利息，依銀行法第47條之1規定
    ，請求利率於104年9月1日前適用原契約利率，自104年9月1
    日起之請求利率不超過百分之15。又按契約第11條，債務人
    未依約繳納本息，已喪失期限利益，全部債務視為到期，被
    繼承人戴忠已於108年8月3日死亡，經查繼承人戴竹吟聲明
    陳報遺產清冊事件，依民法第1148、1153條之規定，繼承人
    得以因繼承所得之遺產，償還被繼承人之債務，為此，爰依
    消費借貸及繼承之法律關係，提起本件訴訟。並聲明：如主
    文第1項。
三、被告則以：
    被告對於原告所提小額循環信用貸款契約上所載簽名是戴忠
    不爭執，但對交易記錄部分有爭執，該文書為電腦製作，其
    上除有被繼承人之姓名、出生日期可供辨識外，即查無任何
    與戴忠相關之資訊，無從逕認戴忠確有積欠如原告所請求之
    金額；又被繼承人的賸餘財產已使用於喪葬必要費用，已經
    沒有可供清償的遺產可執行等語，資為抗辯，並聲明：原告
    之訴駁回。
四、法院之判斷：
  ㈠按原告對於自己主張之事實已盡證明之責後，被告對其主張
    ，如抗辯其不實並提出反對之主張者，則被告對其反對之主
    張，亦應負證明之責，此為舉證責任分擔之原則（最高法院
    18年上字第2855號判例意旨參照）。再按繼承人於知悉其得
    繼承之時起三個月內開具遺產清冊陳報法院。繼承人依前二
    條規定陳報法院時，法院應依公示催告程序公告，命被繼承
    人之債權人於一定期限內報明其債權。前項一定期限，不得
    在3個月以下。被繼承人之債權人，不於民法第1157條所定
    之一定期限內報明其債權，而又為繼承人所不知者，僅得就
    賸餘遺產，行使其權利，民法第1156條第1項、第1157條、
    第1162條亦有規定。
　㈡經查，本件原告所主張前開事實，業據其提出與所述相符之
    小額循環信用貸款契約、利息餘額查詢、交易紀錄、家事事
    件（全部）公告查詢結果、繼承系統表、本院108年度司繼
    字第3102號裁定公示催告、戶籍謄本、公司變更登記表等件
    為證，且被告亦自認前開貸款契約立約人簽名係被繼承人戴
    忠之字跡等語，堪認戴忠與原告間已訂立貸款契約無誤。被
    告固辯稱交易記錄為電腦製作，其上除有被繼承人之姓名、
    出生日期可供辨識外，即查無任何與戴忠相關之資訊，無從
    逕認戴忠確有積欠如原告所請求之金額云云。然查，原告所
    提出戴忠之客戶交易明細表逐筆載明各筆交易之日期、交易
    金額、繳款記錄及本息沖抵情形等，而此私文書乃係原告之
    行員於歷次現金卡帳務產生時業務上所製作電磁紀錄之書面
    列印，該等帳單明細之內容早以電磁紀錄形式存在，僅於訴
    訟中列印成書面呈現其內容，參以上開交易明細其內容記載
    連續不輟，外觀上又無可疑為原告臨訟製作者，足認其內容
    非虛，而有相當之證明力，被告復未指出該交易紀錄有何不
    實之情供本院審酌，則自無從為其有利之認定。
　㈢再查，被告於被繼承人戴忠死亡後，開具遺產清冊陳報法院
    ，經本院以108年度司繼字第3102號裁定為公示催告，且命
    債權人應於該公示催告最後登載新聞紙之翌日起6個月內向
    繼承人報明其債權等情，有本院家事法庭108年12月11日新
    北院賢家試108年度司繼字第3102號公告在卷可稽。本件原
    告未於期間內申報其債權，且該債權為繼承人所不知，揆諸
    前揭說明，原告僅得就被告繼承被繼承人戴忠之賸餘遺產範
    圍行使其權利。
　㈣被告固抗辯被繼承人戴忠之遺產於喪葬費用支出後已無餘額
    等語，然被繼承人戴忠遺產現存數額若干，或是否於清償債
    務後已無餘額，僅屬原告得否就遺產範圍足額受償問題，無
    礙於原告依訴訟程序為本件裁判上之請求，故被告此部分抗
    辯，亦無可採。
五、從而，原告本於消費借貸及繼承之法律關係，請求如主文第
    1項所示，核屬有據，自應准許。
六、本件係適用小額訴訟程序所為被告敗訴之判決，爰依民事訴
    訟法第436條之20，依職權宣告假執行。
七、本件事證已臻明確，兩造其餘攻擊防禦方法及所提證據，經
     核與判決之結果不生影響，爰不逐一論述，併此敘明。
八、訴訟費用負擔之依據：民事訴訟法第78條、第85條第2項。
中　　華　　民　　國　　111 　年　　11　　月　　17　　日
                  臺灣新北地方法院板橋簡易庭
                        法  官  陳怡親
以上正本係照原本作成。
如不服本判決，應於送達後20日內，向本院提出上訴狀，並表明
上訴理由（上訴理由應表明一、原判決所違背之法令及具體內容
。二、依訴訟資料可認為原判決有違背法令之具體事實。），如
於本判決宣示後送達前提起上訴者，應於判決送達後20日內補提
上訴理由書（須附繕本），如未於上訴後20日內補提合法上訴理
由書，法院得逕以裁定駁回上訴。
中　　華　　民　　國　　111 　年　　11　　月　　17　　日
                        書記官  劉芷寧